【裁判字號】    95,上訴,1879
【裁判日期】    951130
【裁判案由】    違反著作權法等
【裁判全文】
臺灣高等法院高雄分院刑事判決        95年度上訴字第1879號
上  訴  人  臺灣高雄地方法院檢察署檢察官
被      告  乙○○
上列上訴人因被告違反著作權法等案件，不服臺灣高雄地方法院
95年度易字第1215號中華民國95年8 月23日第一審判決（起訴案
號：臺灣高雄地方法院檢察署94年度偵字第649 號，移送併辦案
號福建金門地方法院檢察署94年度核退偵字第3 號），提起上訴
，本院判決如下：
    主  文
原判決撤銷。
乙○○明知係侵害著作財產權之重製光碟而散布為常業，處有期
徒刑壹年貳月。
扣案如附件一、三、五所示之物及如附表所示之物，均沒收。
    事  實
一、乙○○係設於高雄市○鎮區○○路22號順益玩具有限公司之
    實際負責人（名義負責人為其妻王秀琴），明知如附件4 、
    6 所示之商標等均係日商任天堂股份有限公司（下稱任天堂
    公司）享有商標專用權之商標圖樣，專用於電腦、計算機、
    電視機、電動機械兒童玩具、電視遊樂器及錄有遊戲程式之
    卡匣、磁碟、光碟等相類商品。如附件3 （不含卡匣空盒16
    5 個）、5 所示之電腦程式等亦係任天堂公司及其他公司等
    享有著作財產權之電腦程式著作。並明知「PLAY STATI ON
    」係日商蘇妮股份有限公司（下稱蘇妮公司）向經濟部中央
    標準局（現改制為智慧財產局）所取得之商標專用權【其後
    於民國84年間移轉登記予日商新力電腦娛樂股份有限公司（
    下稱新力公司）】，指定使用於電腦、錄有電腦程式之磁碟
    、磁卡、磁帶及光碟之商品；「PS設計圖」係新力公司向經
    濟部中央標準局所取得之商標專用權，指定使用於電腦、錄
    有電腦程式之卡帶、磁卡、光碟及卡匣等商品（專用權、專
    用期限均詳如附件2） 。又明知如附件1 所示之遊戲軟體分
    別係新力公司享有著作財產權之電腦程式著作。且上開任天
    堂等公司所生產之電視遊樂器程式遊戲光碟及卡匣在國際及
    國內市場行銷多年，品質著有信譽，為業界及消費大眾所週
    知。亦明知其購入、輸入之光碟、卡匣均係不詳姓名者未經
    新力公司、任天堂公司之授權而在同一商品，使用相同、近
    似於新力公司、任天堂公司等公司註冊商標之仿冒品，且上
    開如附件1 、3 、5 所示之光碟、卡匣【不含卡匣空盒165
    個（內未有晶片等物，不在商標指定物品範圍內）、遊戲主
    機及新力公司、任天堂公司以外之物】，其部分外觀及經由
    電腦遊戲主機執行後之畫面，會出現新力公司所享有上開「
    PLAY STATION」「PS設計圖」商標、任天堂公司所享有如附
    件4 、6 所示之商標外，亦會出現「Licensed by Sony Com
    puter Entertainment Inc.」等表示經新力公司、任天堂公
    司生產、授權等足以表示一定用意之證明文字。復明知上開
    卡匣及遊戲軟體均係未經著作權人任天堂公司、新力公司等
    公司之同意或授權，而擅自重製之盜版光碟及卡匣。竟基於
    販賣及輸入仿冒商品、行使偽造準私文書之概括犯意；明知
    為侵害著作權之物，意圖營利而交付之常業犯意，自93年9
    月21日前之某日起，向中華商行（設於臺南市○區○道路99
    號）、鼎森科技公司（設於臺中縣神岡鄉○○街105 巷27號
    ）及其他不詳姓名之成年男子，購入仿冒光碟、卡匣後，即
    以每片新臺幣（下同）99元至1,499 元不等之代價，售予不
    特定人及玩具店、書店、軟體專賣店、遊戲器材店，而藉以
    牟利維生，並以之為業。嗣於：(一)93年9 月21日上午9 時10
    分許，在高雄市○○區○○街27號、29號，為警持搜索票查
    獲，並扣得如乙○○所有供犯本罪所用如附件1 、3 及附表
    所示之物。(二)又93年9 月初，乙○○利用至大陸地區廣東省
    廣州市經商之機會，向某不詳姓名成年人所擺設之「遊戲大
    觀園」攤位，訂購如附件5 所示之盜版卡匣，欲輸入國內販
    賣，而利用不知情之陳昀綺（另經檢察官為不起訴處分）代
    為付款、收貨及輸入，嗣於93年11月13日上午9 時10分，陳
    昀綺利用金門小三通之方式，自廈門地區搭載「新集美」號
    輪，將上開盜版卡匣輸入金門後，於翌日委託不知情之楊水
    財欲寄至高雄市○○區○○街29號時，在金門尚義機場為警
    查獲，並扣得如附件5 所示之盜版卡匣。
二、案經新力公司、任天堂公司訴由法務部調查局南部地區機動
    工作組移送臺灣高雄地方法院檢察署檢察官偵查起訴及移送
    併案審理。
    理  由
一、按除被告所犯為死刑、無期徒刑、最輕本刑為3 年以上有期
    徒刑之罪或高等法院管轄第一審案件者外，於已經被告就被
    訴事實為有罪之陳述時，經審判長告知被告簡式審判程序之
    旨，並聽取公訴人及被告乙○○之意見後，依刑事訴訟法第
    273 條之1 第1 項之規定，裁定進行簡式審判程序，先此敘
    明。
二、上揭販賣重製盜版光碟之事實，業據被告乙○○於原審及本
    院審理時坦承不諱，並經證人陳昀綺、楊水財、告訴代理人
    甲○○及嚴立媛於警詢中陳述明確，復有搜索票、扣押筆錄
    、扣押物品目錄、扣押物品收據、鑑識報告、照片、告訴人
    陳報之著作權、播放結果資料及商標資料附卷可憑，復有查
    獲之仿冒卡匣、光碟扣案可資佐証，被告乙○○自白核與事
    實相符，事證明確，其犯行堪以認定。
三、按外國人著作之保護，除合於著作權法第4 條第1 款及第2
    款情形之一，得依我國著作權法享有著作權外，如條約或協
    定另有約定應予保護之情形，並經立法院議決通過者，亦應
    受我國著作權法保護，此觀同條但書之規定自明。又著作完
    成於世界貿易組織協定在中華民國管轄區域內生效日之前，
    未依歷次本法規定取得著作權而依本法所定著作財產權期間
    計算仍在存續中（50年）者，除本章另有規定外，適用本法
    ，著作權法第106 條之1 第1 項本文定有明文。準此而論，
    我國於91年1 月1 日加入世界貿易組織後，參酌著作權法第
    106 條之1 第1 項本文規定，如外國人國籍為世界貿易組織
    者，其著作發行日在91年1 月1 日之後者，當受我國著作權
    法保護，如著作發行日在91年1 月1 日之前者，倘若未依我
    國歷次著作權法之規定取著作權者，則自91年1 月1 日起，
    依我國著作權法規定之著作權期間計算，仍屬有效之殘餘期
    間內，亦可受我國著作權法保護。查本件觀之任天堂公司、
    新力公司所提出之著作權資料（詳附件4 、6 ；及任天堂公
    司題出著作權文件、發票等物；新力公司向美國著作權局申
    請註冊之登記證書），該著作發行日均在77年之後，如著作
    發行日在77年至90年12月30日間，因日本為世界貿易組織會
    員國，縱上開著作之前均未在我國取得著作權，依著作權法
    第106 條之1 第1 項本文規定，因仍屬在有效之殘餘期間內
    ，亦可受我國著作權法保護；如著作發行日在91年1 月1 日
    之後，當然受我國著作權法之保護。從而，如附件1 、3 、
    5 所示之著作，應受我國著作權法之保護。又光碟片如已記
    載儲存表意人之意思或思想，藉機器或電腦之處理所顯示之
    聲音、影像或符號，足以為表示其用意之證明者，依刑法第
    220 條第2 項之規定，應認係準文書之一種。擅自重製他人
    之光碟片即所謂仿冒或盜版之光碟片，其外觀包裝雖無被害
    人公司名稱及授權生產文字，惟如該光碟片內已燒錄儲存被
    害人公司名稱及授權生產文字，藉機器或電腦之處理，螢幕
    會顯示被害人公司名稱及授權生產文字，足以生損害於公眾
    或他人，應認係偽造之準文書。至販賣此等仿冒之光碟片，
    是否成立刑法第216 條之行使偽造文書罪，因其態樣不一，
    販賣者是否以偽作真之意思販賣？有無本於仿冒光碟內容之
    偽造準文書有所主張？是否足以生損害於公眾或他人？為事
    實認定問題，應依販賣者主觀之意思及客觀之行為，以資審
    斷。如販賣者主觀上係以偽作真之意思販賣，且知買受者一
    經藉機器或電腦之處理，仿冒光碟內容之偽造準文書必當顯
    現，仍予以出售，將該偽造之準文書置於可能發生文書功能
    之狀態下，應認係對偽造準文書之內容有所主張之行使行為
    ，苟足以生損害於公眾或他人，即應成立行使偽造文書罪，
    買受者是否知其為仿冒品，並非所問。若販賣者主觀上並無
    以偽作真之意思，則不成立行使偽造文書罪（詳最高法院94
    年度第12次刑事庭會議決議）。所稱「販賣者主觀上並無以
    偽作真之意思」，係指販賣者主觀上不知上開具準文書屬性
    之仿冒或盜版之光碟片係偽造或變造者（最高法院19年度上
    字第653 號判例意旨參照），或不知依該偽造準文書（仿冒
    或盜版光碟片）之用法，得以之充為真正文書加以使用而言
    （最高法院72年度台上字第4709號判例意旨參照）。如販賣
    者知悉其所販賣者為仿冒或盜版之光碟片，且知買受者一經
    藉機器或電腦之處理，仿冒光碟內容之偽造準文書必當顯現
    ，仍予以出售，將該偽造之準文書置於可能發生文書功能之
    狀態下，應認係對偽造準文書之內容有所主張之行使行為，
    參諸最高法院26年度滬上字第23號、49年度台非字第24號判
    例意旨，即應成立行使偽造文書罪。至買受者是否知悉其為
    仿冒品，或仿冒光碟片販售價格之或高或低，並非所問（最
    高法院95年度台上字第1705號判決意旨參照）。本件被告乙
    ○○明知如附表1 、3 、5 （不含卡匣空盒、遊戲戲主機及
    新力公司、任天堂公司以外之著作）所示之光碟、卡匣係新
    力公司、任天堂公司產製，於執行之際，在影像畫面會分別
    呈現如附件2 、4 、6 所示之等商標圖樣，暨出現「Licens
    ed by Sony Computer Entertainment Inc.」等表示經新力
    公司、任天堂公司生產、授權等足以表示一定用意之證明文
    字，藉使消費者在操作光碟、卡匣之際，均能透過畫面中出
    現之註冊商標圖樣及公司出品等電磁紀錄，獲知該等影片之
    來源及品牌，依上開說明，被告乙○○應成立行使偽造私文
    書罪。又按商標法所稱商標之使用，指為行銷之目的，將商
    標用於商品、服務或其有關之物件，或利用平面圖像、數位
    影音、電子媒體或其他媒介物足以使相關消費者認識其為商
    標，商標法第6 條定有明文。本件如附表1 、3 、5 所示彷
    冒光碟、卡匣之外觀，部分使用如附件2 、4 、6 所示之商
    標圖樣，且該光碟、卡匣（不含卡匣空盒、遊戲機及新力公
    司、任天堂公司以外之物）經由執行過程中，螢幕上即會出
    現上開商標圖樣，足使購買人認識其表彰商品之來源，如未
    經商標專用權人之同意或授權，將該商標圖樣燒錄儲存於光
    碟、卡匣，仍應成立商標法第82條之罪。又按刑法上所謂常
    業犯，指反覆以同種類行為為目的之社會活動之職業性犯罪
    而言，至於犯罪所得之多寡，是否恃此犯罪為唯一之謀生職
    業，則非所問，縱令兼有其他職業，仍無礙於該常業犯罪之
    成立（參照最高法院85年台上字第510 號判例意旨）。查被
    告乙○○非法大量販賣上開盜版光碟、卡匣，因查獲之盜版
    光碟、卡匣共有5 千餘片之多，經營規模甚大，復歷時甚久
    始被查獲，顯見其等均有反覆以同種類行為為目的之社會活
    動之職業性行為，自應均論以常業犯。又著作權法已於95年
    5 月30日修正公布，於95年7 月1 日施行，新修正之著作權
    法第條已廢除常業犯，廢除常業犯後，每次販賣犯行判1 罪
    ，再併合處罰，則修正後之法律廢除常業犯後每次犯行判1
    罪其處罰較重，依刑法第2 條第1 項前段從舊從輕之規定，
    其多次盜版品，應適用有利於被告乙○○之修正前之著作權
    法第94條之常業罪處罰。是核被告乙○○所為，係犯修正前
    著作權法第94條第1 項之明知係侵害著作財產權之重製物而
    散布為常業罪（指卡匣等）；明知係侵害著作財產權之重製
    光碟而散布為常業罪（指光碟）；及違反商標法第82條之明
    知未得商標權人同意，於同一商品，使用相同之註冊商標商
    品而販賣、輸入罪；及刑法第216 條、第210 條、第220 條
    第2 項之行使偽造準私文書罪。公訴人認違反著作權法部分
    ，被告乙○○係僅犯著作權法第91條之1 第3 項之罪，尚有
    未洽，惟起訴基本事實同一，此部分起訴法條應予變更。被
    告乙○○利用不知情之陳昀綺自大陸地區輸入仿冒商標商品
    ，為間接正犯。又被告乙○○所犯行使偽造私文書、違反商
    標法部分，均時間緊接、方法相同，且所犯又屬犯罪構成要
    件相同之對名，顯係各基於概括犯意反覆為之，此部分應均
    依修正前連續犯之規定分別論以一罪。另修正前著作權法第
    94條所謂以犯第91條、第91條之1 、第92條、第93條之罪為
    常業者，係指專以觸犯第91條或第91條之1 ，或兼犯前揭2
    條以上之罪，為其日常之職業，賴以為生而言，為第91條、
    第91條之1 之加重態樣，且性質上屬多數行為之集合犯，法
    律上擬制為一罪，其反覆從事之多數行為相互間並不發生連
    續犯、牽連犯或想像競合犯之問題。如基於常業之犯意而犯
    第91條、第91條之1 之罪，則應擇其重者論以意圖營利而以
    重製於光碟之方法侵害他人之著作財產權為常業罪（最高法
    院92年度臺上字第2890號判決參照）。是依前開判決之同一
    理由，被告乙○○所犯明知係侵害著作財產權之重製物而散
    布為常業罪（指卡匣等）；明知係侵害著作財產權之重製光
    碟而散布為常業罪間，應僅論以明知係侵害著作財產權之重
    製光碟而散布為常業罪。被告乙○○以一販賣行為同時侵害
    數商標專用權人之商標專用權法益，係一行為觸犯相同之罪
    名，為想像競合犯，應從一重論以明知未得商標權人同意，
    於同一商品，使用相同之註冊商標商品而販賣罪。被告輸入
    、販賣仿冒商品部分，具有方法、目的之牽連犯關係，應依
    修正前刑法牽連犯之規定，從一重論以明知未得商標權人同
    意，於同一商品，使用相同之註冊商標商品而販賣罪。再者
    ，被告乙○○基於一個販賣盜版光碟、卡匣常業之犯意，而
    販賣盜版光碟，復同時違反商標法第82條及刑法第216 條、
    第210 條、第220 條第2 項之行使偽造準私文書罪，自係以
    一行為同時觸犯上開罪名，應依想像競合犯之規定，從一重
    之明知係侵害著作財產權之重製光碟而散布為常業罪。被告
    乙○○行為後，刑法及刑法施行法業於94年2 月2 日經總統
    以華總一義字第09400014901 號令修正公布，並於95年7 月
    1 日施行（下稱新刑法，修正前刑法下稱舊刑法），參酌最
    高法院95年5 月23日刑事庭第8 次會議決議，新刑法第2 條
    第1 項之規定，係規範行為後法律變更所生新舊法律比較適
    用之準據法，於新刑法施行後，應適用新刑法第2 條第1 項
    之規定，為「從舊從輕」之比較。另於比較時應就罪刑有關
    之共犯、未遂犯、想像競合犯、牽連犯、連續犯、結合犯，
    以及累犯加重、自首減輕暨其他法定加減原因（如身分加減
    ）與加減比例等一切情形，本於統一性及整體性原則，綜其
    全部罪刑之結果而為比較。因刑法已於94年2 月2 日修正公
    布，於95年7 月1 日施行，新修正之刑法第55條之牽連犯及
    第56條之連續犯已廢除，修正後之法律廢止牽連犯及連續犯
    其處罰較重，行使偽造私文書及違反商標法部分，依刑法第
    2 條第1 項前段從舊從輕之規定，應適用有利於被告乙○○
    之修正前之刑法第55條牽連犯、第56條之連續犯處罰。
四、原審予以論科，固非無見，惟查本件被告乙○○被查獲2 次
    ，每次被查獲之仿冒卡匣、光碟數量均不少，2 次共查獲仿
    冒卡匣1 千1 百個、光碟4 千4 百餘片，造成著作權人日商
    任天堂公司損失不少，又未和解理賠，原審判處緩刑，尚屬
    不當，日商任天堂公司聲請檢察官上訴摘指原判決判處緩刑
    不當，為有理由，原判決自應予撤銷改判。審酌被告乙○○
    漠視商標著作權人對商標、著作所投心力財力，違反國際上
    普遍強調保護智慧財產權，以期發揚人類精神創作之潮流，
    行為惡害非輕，並參以被告犯罪期間，獲利情形，及犯後已
    坦承犯行等一切情狀，爰量處有期徒刑1 年2 月。扣案如附
    件1 、3 、5 所示之光碟、卡匣（不含卡匣空盒165 個、遊
    戲主機及新力公司、任天堂公司以外之物），係屬仿冒商品
    ，不論何人所有，應依商標法第83條規定，宣告沒收之【商
    標法第83條就侵害商標專用權之物品，有強制沒收之特別規
    定，應優先於其他法律而適用】。至上開物品物品以外之物
    （即不含前開已依商標法沒收之物，亦不含空白卡匣部分）
    及如附表所示之物，係屬供違反著作權法所用之物，應依著
    作權法第98條之規定，宣告沒收之；另空白卡匣部分，係被
    告乙○○所有供違反著作權法預備所用之物，應依刑法第38
    條第1項 第2 款規定，宣告沒收之。
五、移送併案審理（福建金門地方法院檢察署94年度核退偵字第
    3 號，不含第1 次10片部分）部分，與起訴事實具有常業犯
    之實質上一罪及想像競合犯關係部分，應併予審理。又行使
    偽造準私文書部分，雖未據起訴，惟與前開起訴部分，因具
    有裁判上一罪關係，亦為起訴效力所及，本院亦應併予審究
    ，附此敘明。至移送併案審理關於第1 次10片部分，因係屬
    樣本，無意販賣，且數量不多，尚難認有違反著作權法、商
    標法及行使偽造準私文書犯行，此部分應退由檢察官另行處
    理，附此敘明。
據上論結，應依刑事訴訟法第369 條第1 項前段、第364 條、第
299 條第1 項前段、第300 條，修正前前著作權法第94條第1 項
、第98條，商標法第82條、第83條，刑法第2 條第1 項前段、第
11條、第216 條、第210 條、第55條，修正前刑法第55條後段、
第38條第1 項第2 款，判決如主文。
本案經檢察官林應華到庭執行職務。
中    華    民    國    95    年    11    月    30    日
                  刑事第六庭  審判長法  官  王憲義
                                    法  官  李璧君
                                    法  官  張盛喜
以上正本證明與原本無異。
如不服本判決應於收受本判決後10日內向本院提出上訴書狀，其
未敘述上訴理由者，並得於提起上訴後10日內向本院補提理由書
狀（均須按他造當事人之人數附繕本）「切勿逕送上級法院」。
中    華    民    國    95    年    11    月    30    日
                                    書記官  林明威
附錄本件判決論罪科刑法條：
修正前著作權法第94條
以犯第91條第1 項、第2 項、第91條之1 、第92條或第93條之罪
為常業者，處1 年以上7 年以下有期徒刑，得併科新臺幣30萬元
以上300萬元以下罰金。
以犯第91條第3 項之罪為常業者，處1 年以上7 年以下有期徒刑
，得併科新臺幣80萬元以上800萬元以下罰金。
商標法第82條：
明知為前條商品而販賣、意圖販賣而陳列、輸出或輸入者，處1
年以下有期徒刑、拘役或科或併科新臺幣5萬元以下罰金。
刑法第210條：
偽造、變造私文書，足以生損害於公眾或他人者，處5 年以下有
期徒刑。
刑法第216條：
行使第210 條至第215 條之文書者，依偽造、變造文書或登載不
實事項或使登載不實事項之規定處斷。
附表：
  ┌───────────┬──────────┐
  │   品          名     │  數            量  │
  ├───────────┼──────────┤
  │卡匣進貨資料          │ 1  冊              │
  ├───────────┼──────────┤
  │總收入金額表          │ 3  冊              │
  ├───────────┼──────────┤
  │結帳資料              │ 3  冊              │
  ├───────────┼──────────┤
  │送（退貨單）          │ 1  冊              │
  ├───────────┼──────────┤
  │往來客戶資料          │ 1  冊              │
  ├───────────┼──────────┤
  │93年度應收帳款袋      │ 10 個              │
  ├───────────┼──────────┤
  │員工廠商客戶資料      │ 1  冊              │
  └───────────┴──────────┘


司法院資訊處製作；財團法人民間司法改革基金會備份。
